臺灣高等法院民事判決　　　　　　　　　96年度再易字第10號
再審原告　　甲○○
　　　　　　乙○○
上　二　人
法定代理人　丙○○
上列再審原告等與再審被告紐西蘭商康健人壽保險股份有限公司
台灣分公司間給付保險金事件，對於中華民國95年12月19日本院
95年度保險上易字第26號確定判決提起再審之訴，本院判決如下
：
    主  文
再審之訴駁回。
再審訴訟費用，由再審原告連帶負擔。
    理  由
一、本件再審原告主張：
(一)緣再審原告之母即訴外人李依璇，前於民國（下同）92年5
    月間與再審被告訂立一年期之保險契約（保險證號GLNTＺ000
    0000000，下稱系爭契約），雙方並約定契約生效日為92年5
    月20日，被保險人即為李依璇，保險費則每月以李依璇持有
    之中華商業銀行（下稱中華商銀）信用卡扣款繳納，契約保
    障內容中人壽保險之身故保險金為新台幣（下同）1,000,00
    0元。嗣李依璇於93年11月5日死亡。查系爭契約雖以一年為
    限，但依約仍得續保。再審被告雖辯稱因李依璇未繳納保險
    費，故該保險契約業已終止，況李依璇亦多次表示不願繼續
    投保之意思，故系爭契約之效力已然停止，再審被告自不負
    給付保險金之責云云。惟查本件未繼續繳納保險費實不可歸
    責於李依璇，再審被告終止契約之通知亦未合法送達於再審
    原告，且李依璇亦無以書面方式正式表達不再續保之意思，
    故系爭契約仍然合法存在生效，是依據系爭契約約定，再審
    原告本於李依璇繼承人地位，請求再審被告給付保險金，自
    屬於法有據。
(二)詎本院95年保險上易字第26號確定判決（下稱原確定判決）
    及原審判決，非但未查明再審被告催告繳納保險費之意思表
    示並無合法送達、從而系爭契約尚未終止，及因李依璇曾遲
    交保險費、故系爭契約理應暫時停止生效等情，其逕認為93
    年5月19日系爭契約保險期間已經屆至，已有未當。又原確
    定判決僅以再審被告與李依璇對話之錄音，認定系爭契約至
    遲逾92年1月9日再審被告再為催告保險費未按期繳付之際，
    李依璇即已行使終止權終止系爭契約，並消滅系爭契約關係
    ，且認李依璇雖未以書面方式行使終止權，惟於本件並無影
    響云云，更違背保險法第116條第2項應以「書面催告」之規
    定，且忽視李依璇並無終止契約之真意。是原確定判決認事
    用法顯有違誤，爰依民事訴訟法第496條第1項第1款規定提
    起本件再審之訴等語。
(三)並聲明：(1)原確定判決暨原審判決均廢棄；(2)再審被告應給
    付再審原告1,000,000元。
二、按再審之訴顯無再審理由者，得不經言詞辯論，以判決駁回
    之，民事訴訟法第502條第2項定有明文。再按民事訴訟法第
    496條第1項第1款所謂適用法規顯有錯誤，係指確定判決就
    事實審法院所確定之事實適用法規顯有錯誤而言。至事實審
    法院認定事實錯誤、調查證據欠週，或判決不備理由，均與
    適用法規顯有錯誤有間，不在本款適用之列（最高法院78年
    度台再字第131號裁判意旨參照）。經查再審原告雖主張原
    確定判決漏未斟酌系爭契約有續保之可能，即逕認為系爭契
    約之保險期間已於93年5月19日屆至，復未發現再審被告催
    告繳費之意思表示並未合法送達、及本件系爭契約應有暫時
    停止生效等情，顯見原確定判決之認事用法有嚴重違誤云云
    ，惟核再審原告前揭主張，均係指摘原確定判決認定事實、
    或調查證據欠週，此與判決適用法規顯有錯誤之情形，尚屬
    有間，縱或其確有認定事實錯誤抑或調查證據欠週，惟揆之
    首揭說明，仍不在民事訴訟法第496條第1項第1款適用之列
    ，是再審原告前開主張，已非可採。況原確定判決參酌系爭
    契約重要條款之約定探究保險證上記載「可續保至65歲」之
    真意，因而認定系爭契約有效期間至93年5 月19日屆至（見
    原確定判決第6頁），復就本件再審被告雖無法提出合法送
    達終止契約證明、但無礙於李依璇任意終止系爭契約等情，
    均已詳述其得心證之理由（見原確定判決第6頁至第9頁），
    且查原確定判決認定系爭契約是否終止，係以李依璇有無任
    意終止系爭契約之表示為據，而非以再審被告有無踐行書面
    催告程序為斷，再審原告雖另指摘原確定判決違背保險法第
    116條第2項應「書面催告」之規定云云，顯屬誤會，亦無足
    採信。再審原告上開再審理由，顯然與民事訴訟法第496條
    第1項第1款所定之要件不符，再審原告執此提起本件再審之
    訴，即顯無理由，爰不經言詞辯論，以判決駁回之。
三、據上論結，本件再審之訴為顯無理由，依民事訴訟法第85條
    第2項判決如主文。
中　　華　　民　　國　　96　　年　　4　 　月　　30　　日
                    民事第十四庭
                        審判長法  官  許正順
                              法  官  張  蘭
                              法  官  魏麗娟
正本係照原本作成。
不得上訴。
中　　華　　民　　國　　96　　年　　5　 　月　  1 　　日
                              書記官  于  誠
